【裁判字號】    98,竹簡,16
【裁判日期】    980120
【裁判案由】    損害賠償
【裁判全文】
臺灣新竹地方法院民事簡易判決           98年度竹簡字第16號
原      告  乙○○
被      告  新竹荷蘭村C區公寓大廈管理委員會
法定代理人  丙○○
訴訟代理人  甲○○
上列當事人間損害賠償事件，本院於民國98年1月6日言詞辯論終
結，判決如下：
    主  文
原告之訴駁回。
訴訟費用由原告負擔。
    事實及理由
一、原告主張：
(一)、位於新竹荷蘭村C區公寓大廈編號C-23，2樓之5建物（門牌
    號碼：新竹市○○路175巷7號2樓之5，建號：新竹市○○段
    4025號）為原告所有，原告平時未住在上址建物，然每個月
    會至上開建物清掃1至2次，民國97年6月19日原告前往上開
    建物準備開門進屋時，聞到屋內傳來異味，開門後看到客廳
    、臥房、廚房全部積有污水，水深高及門檻，並溢出超過踢
    腳板，當時污水仍持續由廚房洗水槽中不斷湧出。
(二)、原告發現上情後立即通知大廈管理人員，當職人員除進行排
    除污水，並發現在公共排水管內有工作手套造成阻塞，始知
    原告之建物因屬於2樓，3樓以上樓層建物將污水排至公共排
    水管，該公共排水管至2樓時堵塞，污水因而回流至原告建
    物連接公共排水管之管線內，再由廚房水槽中湧出。由於上
    開因素，原本被告之管理人員承諾將對原告建物進行清潔消
    毒回復室內舊觀，然其後又表示要由原告自行處理，實令原
    告感到無奈。而原告建物內之木質地板因浸泡污水，污水且
    滲至木板下方而全數受損，甚至有部分已翹起，另入門口處
    地板磁磚下方亦因滲入污水而鬆動（因原告客廳鋪設木質地
    板，為平衡高低落差，在門口玄關處，於原本地面上再鋪設
    地磚，而污水由木地板縫隙滲入後，亦流向該部分地磚與下
    方地面接合部分，因而造成鬆動），櫥櫃、鞋櫃底部亦因受
    污水浸泡而發霉，廚房水槽五金部分因遭污水浸泡而不堪使
    用、下方木質部分並因泡污水受損，另因污水冒出量甚大，
    甚至高過踢腳板，導致踢腳板受損外，踢腳板上方之牆面並
    留有多處污漬及出現油漆粉化現象，而木質地板遭污水滲透
    至木板下方，若不及時拆除木板清潔底下髒污，除木板會日
    益腐朽而滋生細菌、蚊蟲，影響環境衛生外，臭味亦將愈難
    除去，連帶影響鄰居生活品質，因原告受有嚴重損害，為避
    免損害擴大，只好先行雇工將家中木板拆除並進行清潔，待
    清潔完畢、地板乾燥後，始再重鋪木地板，以回復原狀。
(三)、按共用部分、約定共用部分之修繕、管理、維護，由管理負
    責人或管理委員會為之；其費用由公共基金支付或由區分所
    有權人按其共有之應有部分比例分擔之，公寓大廈管理條例
    第10條第2項定有明文；新竹荷蘭村C區公寓大廈規約第12條
    亦有相同之規定。查原告之建物木質地板等既因公共排水管
    阻塞導致排入該水管之污水回流，並由原告建物廚房水槽溢
    出而受損，則無論係被告疏於修繕、管理、維護，或為管理
    維護時施工不當所致，均應就原告所受上開損害負賠償責任
    ，而原告為修繕家中木質地板等受損部分，計支出清潔費新
    臺幣（下同）5,000元，拆除、重鋪地板等費用139,276元，
    合計支出144,276元，此尚不包含原本原告要將建物出租可
    期待利益之損失，依前揭規定，原告自得向被告請求，然原
    告多次與被告聯繫，被告均礙於並無先例以致未便同意賠償
    ，爰依侵權之規定，請求被告賠償原告所受之損害。
(四)、至原告於97年5月21日係委請工人查看冷氣，當時發現水管
    有問題，才要工人一併檢查，但未要工人通水管。又因原告
    準備將上開建物出租，於同年月27日會同仲介公司人員至上
    址簽約時，未發現屋內有何異狀，被告所稱公共排水管內的
    手套是原告委請的工人於施工時造成云云，並不實在。
(五)、原告為此聲明：
１、被告應給付原告144,276元，及自聲請狀繕本送達翌日起至
    清償日止，按年息百分之5計算之利息。
２、訴訟費用由被告負擔。
二、被告則以：
    被告每年均定期維護、疏通公共排水管，實已盡到修繕、管
    理之義務。又原告於97年5月間曾委請水電工疏通其住處內
    之水管，公共排水管內的手套應是原告雇請工人通水管時造
    成。再者，被告發現原告房屋有滲水現象，即行聯絡原告，
    然因原告當時未住在上址建物，被告無法與原告取得聯繫，
    原告對於本件損失，亦應負部分責任等語置辯。並聲明：原
    告之訴駁回。
三、得心證之理由：
(一)、原告主張其係新竹荷蘭村C區公寓大廈編號C-23，2樓之5建
    物所有人，平時未住在上址建物，其於97年6月19日返回上
    開建物時，發現屋內客廳、臥房、廚房積有污水，污水且持
    續由廚房洗水槽中湧出，經通知大廈管理人員處理後，查知
    係公共排水管內有工作手套阻塞，污水因而回流至原告屋內
    ，致原告屋內物品遭污水浸泡受有木質地板受損、入門口處
    地板磁磚鬆動、櫥櫃與鞋櫃底部發霉、廚房水槽五金、水槽
    下方木質部位及踢腳板受損、牆面有多處污漬及油漆有粉化
    現象，經原告僱工修繕，總計支出144,276元等情，業經提
    出建物登記謄本、統一發票、現場相片及估價單等件為證，
    且為被告所不爭執，自堪信為真實。
(二)、原告雖主張其因公寓大廈公共排水管阻塞，致污水回流浸泡
    屋內物品而受有損害，被告為此應負侵權行為之損害賠償責
    任云云。惟查：
１、按公寓大廈管理委員會指為執行區分所有權人會議決議事項
    及公寓大廈管理維護工作，由區分所有權人選任住戶若干人
    為管理委員所設立之組織。而公寓大廈管理委員會設有主任
    委員，對外代表管理委員會，且有一定之組織及事務所，以
    公寓大廈之管理維護為目的，具有繼續之性質，且依法收取
    公共基金並設專戶儲存而有獨立之財產，此觀公寓大廈管理
    條例第3條第9款、第18條第3項、第29條規定甚明。是公寓
    大廈管理委員會應屬非法人團體。
２、次按非法人之團體雖無權利能力，然日常用其團體之名義為
    交易者比比皆是，民事訴訟法第40條第3項為應此實際上之
    需要，特規定此等團體設有代表人或管理人者，亦有當事人
    能力。所謂有當事人能力，自係指其於民事訴訟得為確定私
    權之請求人，及其相對人而言，若僅認許其為當事人得以其
    名義起訴或被訴，而不許其為確定私權之請求，則上開規定
    勢將毫無實益，當非立法之本意（最高法院50年度台上字第
    2719號判例意旨參照）。最高法院67年台上字第865號判例
    固認此乃程序法對非法人團體認其有形式上之當事人能力，
    尚不能因之而謂非法人團體有實體上之權利能力，惟非法人
    團體雖無權利能力，然日常用其團體之名義為交易者比比皆
    是，除法律有明文規定或依其性質不得享受權利、負擔義務
    外，尚難謂與之為法律行為或其為之法律行為一概無效（最
    高法院79年度台上字第1293號判決參照），但因公寓大廈管
    理委員會之權責，僅在執行區分所有權人會議決議事項暨公
    寓大廈管理維護工作而已，故即使為顧及其日常事務之順利
    進行而認其得為法律行為，但揆諸前揭說明，此仍應限於公
    寓大廈管理條例規定之管理委員會權責範圍內（最高法院87
    年台上字第2549號、91年台上字第2352號判決意旨參照）。
    即管理委員會僅於公寓大廈管理條例規定之管理委員會權責
    範圍內所為之法律行為始屬有效。惟仍難據此即謂公寓大廈
    之管理委員會具有實體法上之權利能力而得為私法上紛爭之
    權利義務主體（最高法院91年度台上字第2352號裁判意旨參
    照）。
３、公寓大廈管理委員會，依現行公寓大廈管理條例第38條第1
    項規定，雖具有訴訟當事人之能力（訴訟法上），但因管理
    委員會僅為公寓或大廈區分所有權人團體之代表機關，其僅
    具「非法人團體」之性質，而無自然人與法人在實體法上所
    具備之權利能力。則公寓大廈管理委員會並無權利能力，自
    不能享有權利，負擔義務，在實體法上，當然不具有對侵權
    行為之損害，負損害賠償責任之能力（即無侵權能力）。
４、準此，原告主張被告應負侵權行為之損害賠償責任，即屬無
    據，應予駁回。
四、本件事證已臻明確，兩造其餘攻擊防禦方法及未經援用之證
    據，經本院斟酌後，認為均不足以影響本判決之結果，爰不
    一一論述，併此敘明。
五、結論：本件原告之訴為無理由、依民事訴訟法第78條，判決
    如主文。
中    華    民    國    98    年    1    月    20     日
                  民事第一庭    法  官  林昌義
以上正本係照原本做成。
如對本判決上訴，須於判決送達後20日內向本院提出上訴狀。
中    華    民    國    98    年    1    月    20     日
                                書記官  馮玉玲


司法院資訊處製作；財團法人民間司法改革基金會備份。
